【裁判字號】    99,上易,606
【裁判日期】    990831
【裁判案由】    傷害
【裁判全文】
臺灣高等法院高雄分院刑事判決         99年度上易字第606號
上  訴  人  臺灣高雄地方法院檢察署檢察官
被      告  乙○○
上列上訴人因被告傷害案件，不服臺灣高雄地方法院99年度易字
第494 號中華民國99年5 月12日第一審判決（起訴案號：臺灣高
雄地方法院檢察署98年度偵緝字第2404號），提起上訴，本院判
決如下：
    主  文
原判決撤銷。
乙○○犯共同傷害罪，處有期徒刑月，如易科罰金，以新臺幣
壹仟元折算壹日。
    事  實
一、乙○○與甲○○原為同事關係，因工作關係產生嫌隙，雙方
    相約於民國97年11月19日晚上10時許，在高雄縣大寮鄉○○
    村○○路○段392 號「天堂鳥小吃部」雙方談判，惟乙○○
    竟於談判前即與夥同10數名不詳姓名年籍之成年男子，共同
    基於傷害人身體之犯意聯絡，而由該10數名不詳姓名年籍之
    成年男子於談判時在「天堂鳥小吃部」外廣場等候，嗣於同
    日晚上11時20分乙○○、甲○○雙方談判不成不歡而散，先
    後步出「天堂鳥小吃部」外面廣場之際，由乙○○先徒手毆
    打甲○○，而先前在「天堂鳥小吃部」等候之該10餘名不詳
    姓名年籍之成年男子亦分別以徒手及持旗棍共同毆打甲○○
    ，致其因而受有後頸部挫傷、右腰部挫傷、左前臂擦傷5 ×
    4 、2 ×2 公分、右肩挫傷等傷害。
二、案經甲○○訴由高雄縣政府警察局林園分局報告臺灣高雄地
    方法院檢察署檢察官偵查起訴。
    理  由
壹、證據能力：
一、按被告以外之人於偵查中向檢察官所為陳述，除顯有不可信
    之情況者外，得為證據，刑事訴訟法第159 條之1 第2 項定
    有明文。偵查中對被告以外之人（包括證人、鑑定人、告訴
    人、被害人及共同被告等）所為之偵查筆錄，或被告以外之
    人向檢察官所提之書面陳述，性質上均屬傳聞證據。惟現階
    段刑事訴訟法規定檢察官代表國家偵查犯罪、實施公訴，依
    法其有訊問被告、證人及鑑定人之權，證人、鑑定人且須具
    結，而實務運作時，檢察官偵查中向被告以外之人所取得之
    陳述，原則上均能遵守法律規定，不致違法取供，其可信度
    極高，職是，被告以外之人前於偵查中已具結而為證述，除
    反對該項供述得具有證據能力之一方，已釋明「顯有不可信
    之情況」之理由外，不宜以該證人未能於審判中接受他造之
    反對詰問為由，即遽指該證人於偵查中之陳述不具證據能力
    。證人高貴美、黃達文於檢察官偵查中所為之陳述（偵一卷
    11頁、12頁），既依法具結，且無顯不可信之情況，依上開
    說明，證人高貴美、黃達文於偵訊結證之證述，均具有證據
    能力。
二、又按當事人、代理人或辯護人於法院調查證據時，知有第15
    9 條第1 項不得為證據之情形，而未於言詞辯論終結前聲明
    異議者，視為有前項之同意，刑事訴訟法第159 條之5 第2
    項定有明文。本判決後述所引用之其餘傳聞證據，檢察官、
    被告於言詞辯論終結前均未聲明異議，而各該傳聞證據之取
    得亦無違法不當之情事，作為證據並無不適當，依上開說明
    ，本院認本案以下所引用之傳聞證據均有證據。
貳、實體上認定
一、訊據被告乙○○固坦承有於前開時地前往「天堂鳥小吃部」
    與甲○○談判，惟矢口否認有在「天堂鳥小吃部」外面毆打
    甲○○之犯行，並辯稱：我到天堂鳥後，甲○○說我叫人打
    他，我說我哪有叫人打你，因為他們有很多人我就跑出去了
    ，我去「天堂鳥」大約一下子，我就跑出去了，我們老闆（
    鍾尚易）也追出來了，後來他們出來說甲○○有被打，但我
    沒有看到，也沒有毆打甲○○云云。
二、經查：
（一）被告乙○○與甲○○原為同事關係，因工作關係產生嫌隙
      ，雙方於97年11月19日晚上10許，在高雄縣大寮鄉○○村
      ○○路○段392 號「天堂鳥小吃部」談判，而於當晚11時
      20分許，被告與甲○○談判完甫步出「天堂鳥小吃部」之
      際，被告乙○○竟與夥同先前在「天堂鳥小吃部」外廣場
      之10餘名不詳姓名年籍之成年男子，分別以徒手及持棍棒
      共同毆打甲○○之事實，業據告訴人甲○○警、偵及原審
      及本院審理指訴甚詳，核與證人高貴美於偵訊證述相符，
      並證稱：（97年11月19日晚上甲○○有沒有去你的店內？
      ）有的，他先來我店裡，後來他的老板（鍾尚易）和同事
      也過來，他們約在那裡，在店內談時沒有糾紛，是出去後
      才發生打架的事情。（情形如何？）當時乙○○在店內談
      時沒有發生何事，但結束後出去就有10多個人在外面等，
      乙○○先揮手打甲○○，接著就10多個人就一起打…（你
      有沒有親眼看到？）有的等語（偵一卷11頁）相符，並有
      高雄縣政府警察局林園分局昭明派出所受理刑事案件報案
      三聯單（警卷13頁）可按。又甲○○因而受有後頸部挫傷
      、右腰部挫傷、左前臂擦傷5 ×4 、2 ×2 公分、右肩挫
      傷等傷害之事實，復有高雄市立民生醫院97年11月20日驗
      傷診斷證明書（警卷11頁）在卷可按，足見被告當時共同
      毆打甲○○之事實，已甚明確。
（二）又按被告以外之人（包括證人、鑑定人、告訴人、被害人
      及共同被告等）於檢察事務官、司法警察官或司法警察調
      查中所為之陳述，與審判中不符時，應就前後階段之陳述
      進行整體判斷，以決定其間是否具有重大歧異藉以此判斷
      其證言證明力之高低，不得僅以證人所供部分內容不確定
      ，即全盤否認證人之證詞之真實性（最高法院97年度台上
      字第96號判決參照）。本件證人高貴美雖於警詢供稱：我
      沒有看見甲○○被毆打事件，當時甲○○於大約晚上7 時
      30分就已來我店內，晚上8 時40分他老板（鍾尚易）也到
      店內找甲○○，大約晚上10時許，乙○○也來店內，他們
      坐下來談論事情，起初我以為已經談論好事情，大約晚上
      11時許，他們3 位（即乙○○、甲○○、鍾尚易）一起離
      開店內，外出至外面廣場，我去上廁所時，有聽到大聲咆
      哮，我走出廁所到店外門口看見外面有凌亂，看見甲○○
      倒在地上，他朋友就送醫云云。其於警詢之供述固未明確
      陳述被告是否於案發之際有共同參與毆打告訴人甲○○，
      然於偵訊中則已結證證稱：（為何當時在派出所妳說沒有
      看到案發過程？）因為我們做生意的關係，且他們公司又
      在我店的旁邊，所以當時才沒有說實話等語（偵一卷11頁
      ），顯見證人高貴美對其就於警詢何以完全供述其當日所
      目睹甲○○遭毆打之理由，已甚明確。況高貴美於案發前
      並未見過被告之事實，業據證人高貴美已於警詢供明在卷
      （警卷7 頁），並供稱：之前是有認識甲○○等語（警卷
      7 頁），是證人高貴美於案發時突見10數人共同毆打告訴
      人甲○○，是否因一時無法認出被告當晚即是參與毆打之
      人，已非無可能。況證人高貴美既已於偵訊具結擔保其所
      言屬實，若其為虛偽之證述，當有受刑事訴追之可能，是
      自難僅以其於警詢之供述：未目睹甲○○被毆打之過程云
      云，即以此為被告有利之認定。
（三）另告訴人甲○○雖於警詢供稱：乙○○是以雙手毆打我，
      只知道好像有被棍棒打的感覺等語（警卷6 頁）。另於偵
      訊則又供稱：他（被告）是用旗桿打我，還有一些不詳姓
      名的人也一起打我等語（偵二卷25頁）。其先後所供述被
      告當晚究以徒手或以旗桿對其毆打，雖有不一致，然本件
      甲○○係當晚深夜11時許，甫步出「天堂鳥小吃部」之際
      ，即突遭被告及10餘名不詳姓名成年男子共同毆打，是其
      對突然所發生之狀況，其因一時無法明確說出被告於案發
      之際，究係以徒手或以旗桿對其毆打，核與常理並不相違
      ，然自難憑此即作為認定被告於案發之際並未出手毆打人
      甲○○之有利依據。況證人高貴美已於偵訊中明確證稱：
      其當時已目睹被告係以徒手先毆打甲○○，其餘的人才接
      著毆打等語，足見告訴人當時係遭被告先以徒手毆打後，
      始遭其餘之人分持棍棒或徒手共同毆打之事實，應可確認
      。另證人鍾尚易雖於警詢供稱：我沒看見甲○○被毆打事
      件…當晚10時許，乙○○也到場坐下來來談論，雙方談論
      有一些互不相讓，乙○○就準備離去走出店外，我就說載
      你（乙○○）回家，我也走向對面車道準備開車，我就載
      乙○○回家，事後我就不知道…，事後我開車載乙○○回
      家時，甲○○被人毆打時，我就不知道了等語（警卷10
      頁）。是鍾尚易於案發之時，既走對向車道欲開車載乙○
      ○離開，以致其未全程目賭甲○○甫步出「天堂鳥小吃部
      」即遭被告及10數名不詳姓名之人共同毆打之情節，故其
      上開之證述，亦無法為被告有利認定。另證人黃達文於偵
      訊雖亦證稱：甲○○被毆打過程我沒有看到，因為當時我
      是幫忙買檳榔，我回來時發現他（甲○○）躺在地上，我
      就幫忙送他到醫院。（你回來時打他的人是不是有在現場
      ？）有的，但是當時人很多我沒有辦法才指認等語（偵一
      卷12頁）。是證人黃達文對甲○○遭毆打之過程亦非全程
      在場，況被告當時已由其老闆鍾尚易駕車載離現場，故證
      人黃達文在場雖無法明確指認被告於案發之際是否有參與
      毆打甲○○等情，亦與常理並不相違，然亦難憑此為有利
      被告認定。
（四）綜上所述，被告上開所辯顯無可採，本件事證已甚明確，
      其犯行洵堪認定。
參、論罪科刑及撤銷改判
一、核被告乙○○係犯刑法第277 條第1 項之傷害罪。又被告與
    在案發現場共同毆打甲○○之10餘名不詳姓名成年男子，其
    間有共同犯意聯絡及行為分擔，均為共同正犯。
二、原審未詳為推求，而為被告乙○○為無罪諭知，自有未合。
    檢察官上訴指摘原判決不當，非無理由；原判決既有上述可
    議，自應由本院撤銷改判。爰審酌被告乙○○僅因與不滿與
    告訴人甲○○工作上糾紛之細故，竟夥同不詳10餘名成年男
    子於深夜在公共場所共同毆打甲○○，以致造成其身上受有
    多處擦挫傷害，犯後又否認犯行，態度欠佳，惟念甲○○所
    受之傷勢尚非嚴重等其他一切情狀，爰量處有期徒刑3 月，
    並諭知易科罰金折算之標準。
據上論結，應依刑事訴訟法第369 條第1 項前段、第364 條、第
299 條第1 項前段，刑法第277 條第1 項、第41條第1 項前段、
第28條，刑法施行法第1 條之1，判決如主文。
本案經檢察官陳建年到庭執行職務。
中    華    民    國    99    年    8     月    31    日
                    刑事第十庭  審判長法  官 陳中和
                                      法  官 林水城
                                      法  官 李政庭
以上正本證明與原本無異。
本判決不得上訴。
中    華    民    國    99    年    8     月    31    日
                                      書記官 周青玉
附錄本件判決論罪科刑法條：
刑法第277條
傷害人之身體或健康者，處3 年以下有期徒刑、拘役或1 千元以
下罰金。
犯前項之罪因而致人於死者，處無期徒刑或7 年以上有期徒刑；
致重傷者，處3 年以上10年以下有期徒刑。

司法院資訊處製作；財團法人民間司法改革基金會備份。
